臺灣基隆地方法院刑事判決　　　　　　　　　　　　　　九十年度易字第六七一號
　　公　訴　人　臺灣基隆地方法院檢察署檢察官
　　被　　　告　乙○○
右列被告因竊盜案件，經檢察官提起公訴（九十年度偵字第四五四０號），本院判決
如左：
    主  文
乙○○無罪。
    理  由
一、公訴意旨略以：被告潘建得於八十九年十二月下旬某日下午十三時許（起訴書誤
    載為九十年十二月），見甲○○在基隆市○○路六一之一號獨居，竟意圖為自己
    不法之所有，假借為甲○○打掃房間為由，在甲○○上址住處，伺機竊取甲○○
    所有之金戒指十只與金條二條，得手後，將該批金飾以新台幣（以下同）十萬元
    之代價，在基隆市○○路附近售予綽號「阿明」之人。因認被告涉有刑法第三百
    二十條第一項之竊盜罪嫌云云。
二、按犯罪事實應依證據認定之，無證據不得推定其犯罪事實；又不能證明被告犯罪
    者，應諭知無罪之判決；刑事訴訟法第一百五十四條、第三百零一條第一項分別
    定有明文。又犯罪事實之認定，應憑真實之證據，倘證據是否真實尚欠明確，自
    難以擬制推測之方法，為其判斷之基礎；而認定犯罪事實之證據係指足以認定被
    告確有犯罪行為之積極證據而言，該項證據自須適合於被告犯罪事實之認定，始
    得採為斷罪資料，最高法院著有五十三年台上字第六五六號、二十九年上字第三
    一○五號判例可參。且刑事訴訟上證明之資料，無論其為直接或間接證據，均須
    達於通常一般之人均不致有所懷疑，而得確信其為真實之程度，始得據為有罪之
    認定，若其關於被告是否犯罪之證明未能達此程度，而有合理懷疑之存在，致使
    無從形成有罪之確信，根據「罪證有疑，利於被告」之證據法則，即不得遽為不
    利被告之認定，亦有最高法院七十六年台上字第四九八六號判例可稽。其以情況
    證據（即間接證據）斷罪時，尤須基於該證據在直接關係上所可證明之他項情況
    事實，本乎推理作用足以確證被告有罪，方為合法，不得徒憑主觀上之推想，將
    一般經驗上有利被告之其他合理情況逕予排除，此觀諸最高法院三十二年上字第
    六七號判例自明。
三、本件公訴人所以認定被告乙○○涉嫌竊盜，係以被告乙○○在警訊中自白犯罪，
    且經證人甲○○證述被害情節屬實，為其論據。訊據被告乙○○堅決否認有為右
    揭犯行，辯稱：「我沒有作這些事，我有跟甲○○借摩托車，我沒有還他，是九
    十年一月以前的事，是甲○○要陷害我，警訊筆錄是警察亂寫，逼我承認」等語
    。
四、經查：
  (1)本件偵查中公訴人並未傳喚被告，顯然公訴人係以被告在警訊中之自白，為認定
    被告犯罪之證據，但查被告在本院審理中否認該份警訊筆錄內容之真實性，則被
    告在警訊中之自白是否可採，已有可疑。況依刑事訴訟法第一百五十六條第二項
    規定「被告之自白不得作為有罪判決之唯一證據，仍應調查其他必要之證據，以
    察其是否與事實相符」，本件要認定被告有無犯罪，自須詳查證人即被害人甲○
    ○之指訴是否實在，以為斷罪之依據。
  (2)證人甲○○在警訊中證稱其所有之金飾於八十九年十二月底某日十三時許，在基
    隆市○○路六一之一號住處，為乙○○所竊，計遭竊金戒子十只及金條二條，乙
    ○○係假藉為其整理房間後，自行離去，當他離去後，其進房間查看其放置在床
    下之金飾，結果已經不見了等語，有證人甲○○於九十年二月六日，在台北縣警
    察局瑞芳分局四腳亭派出所為警製作之警訊筆錄在卷可稽。如果證人甲○○遭竊
    情事為真，為何其於八十九年十二月底遭竊當時，不立即向警方報案，卻遲至九
    十年二月六日警員「春安工作」期間，始突然出面至四腳亭派出所報案接受筆錄
    之製作？尤其證人甲○○對此報案行為之解釋為「（警問：為何當初金飾遭竊後
    ，你沒有立即向警方報案？）甲○○答：因當時我覺得金飾被偷後，反正也找不
    回來，所以就不管它了」等語（詳見甲○○之警訊筆錄），證人甲○○既然於被
    偷當時已經認為金飾找不回來，所以放棄報案，豈有事過月餘，反而認為金飾有
    可能找回來，而去報案之理？甚者，警員在製作甲○○筆錄時，甲○○原本表示
    不知被告為何人，係警員主動提供被告乙○○之口卡相片予甲○○指認，甲○○
    始供稱係被告涉案，顯然證人甲○○與被告並非熟識，則甲○○豈會無端讓被告
    至其住處整理房間？又證人甲○○所遭竊者固為高價值之金飾，然該批金飾體積
    不大，甲○○在陌生之被告為其整理房間時自可攜帶身上，或在房間內指示被告
    如何整理並行監看，豈會毫無防備，任由被告一人在藏有金飾之房間內？綜上可
    見，證人甲○○在警訊中之證詞有上開多處不符情理之處，存有重大之瑕疵。證
    人甲○○在警訊中有關被告係竊嫌之證詞是否確為實情，實有賴證人甲○○於偵
    查中、審理中到案令其具結作證，以文書保證其所陳述者係屬事實之必要，此乃
    證言真實性之程序擔保。惟公訴人在偵查中未傳喚證人甲○○究明，本院審理中
    ，經三次傳喚證人甲○○，其均抗傳未到，顯見證人甲○○拒絕對其在警訊中所
    為證言履行真實性之程序擔保，明顯違反嚴格證明之法定調查程序，是以證人甲
    ○○在警訊中之證言因欠缺積極要件而無證據能力。自不得單憑其在警訊中片面
    未經具結擔保且有重大瑕疵之證詞，即率斷被告確有其所證稱之竊盜行為。
  (3)本件警員復未扣得證人甲○○所稱遭竊金飾等贓物，證人甲○○之證詞不足採信
    ，亦如上述，自不得徒憑被告在警訊中之自白，作為有罪判決之唯一證據。本件
    又查無其他積極證據足認被告有公訴意旨所指之竊盜犯行，既不能證明被告犯罪
    ，揆諸前開說明，依法自應諭知被告無罪之判決。
據上論斷，應依刑事訴訟法第三百零一條第一項，判決如主文。
本案經檢察官吳佳齡到庭執行職務。
中      華      民      國    九十一    年      五      月      三      日
                              臺灣基隆地方法院刑事第三庭
                                  法    官    王  福  康
右正本證明與原本無異。
對於本件判決如有不服，應於收受送達後十日內，向本院提出上訴書狀，上訴於臺灣
高等法院，並按他造當事人之人數附具繕本。
                                  書 記 官    李  國  豪
中      華      民      國    九十一    年      五      月      七      日
